臺灣桃園地方法院刑事判決　　　　　　 96年度審訴字第175號
公　訴　人　臺灣桃園地方法院檢察署檢察官
被　　　告　甲○○
上列被告因毒品危害防制條例案件，經檢察官提起公訴（96年度
毒偵字第1261、1141號），被告於準備程序進行中為有罪陳述，
經本院和議庭裁定由受命法官獨任進行簡式審判後，本院判決如
下：
    主  文
甲○○施用第一級毒品，累犯，處有期徒刑壹年，減為有期徒刑
陸月，扣案之沾殘海洛因殘渣袋陸只沒收銷燬之，注射針筒捌支
沒收；又施用第二級毒品，累犯，處有期徒刑捌月，減為有期徒
刑肆月，扣案之吸食器壹組沒收。應執行有期徒刑玖月，扣案之
沾殘海洛因殘渣袋陸只沒收銷燬之，注射針筒捌支、吸食器壹組
均沒收。
    事  實
一、甲○○前因施用毒品案件，經本院裁定送強制戒治，於89年
    6 月3 日戒治期滿，經台灣桃園地方法院檢察署檢察官於89
    年7 月12日以89年度戒偵字第357 號為不起訴處分。再於91
    年間復又施用第一級毒品海洛因與第二級毒品安非他命，於
    92年6 月29日經本法院以92年訴字第362 號判處有期徒刑10
    月、6 月，合併定應執行刑為1 年2 月，並於94年11月11日
    執行完畢。詎其竟不知警愓，分別基於施用第1 、2 級毒品
    海洛因、安非他命之犯意，於96年1 月31日在其住處或自小
    客車內，以針筒施打方式、玻璃球燒烤方式，不定時或一日
    二次之頻率，分別施用第1 級毒品海洛因與第2 級毒品安非
    他命。嗣於96年2 月1 日17時5 分許，在桃園縣中壢市○○
    路○段與遠東路口，為警盤查而查獲，並在其駕駛之S2-054
    2 號自用小客車內皮包扣得其持有之第1 級毒品海洛因20包
    、第2 級毒品安非他命6 包及第2 級毒品大麻1 包（0.20公
    克）與注射針筒8 枝、安非他命吸食器1 組、電子秤1 台、
    海洛因殘渣袋6 只與分裝袋20個等物（所涉持有第二級毒品
    大麻部分另由檢察官以96年度偵字第14397 號聲請簡易判決
    處刑；又另涉意圖販賣而持有毒品犯行部分由檢察官另案偵
    查中）。而甲○○於96年2 月2 日經警移送檢察官訊問後認
    涉有意圖販賣而持有毒品犯行聲請法院羈押，經本院具保獲
    釋後，仍然延續施用第1 、2 級毒品海洛因、安非他命之犯
    意，自96年2 月4 日起又承上方式與頻率分別施用第1 級毒
    品海洛因與第2 級毒品安非他命。嗣於96年2 月12日15時20
    分許，警方前往葉佐凱在桃園縣平鎮市○○街95號住處欲搜
    索時，到該處訪友之曾雅虹在屋內為警查獲，甲○○與葉佐
    凱逃逸，於二人逃逸時沿途棄置第1 級毒品海洛因13小包（
    毛重11.6公克）、第2 級毒品安非他命5 小包（毛重9.9 公
    克）、夾鏈殘渣袋11只、注射針筒1 枝、吸管、勺子與外包
    裝袋4 個等物，甲○○因跌落露台受傷而遭查獲。
二、案經桃園縣政府警察局中壢、平鎮分局移報臺灣桃園地方法
    院檢察署檢察官偵查起訴。
    理  由
一、上開施用第一、二級毒品之事實，業據被告甲○○於本院審
    理中坦承不諱，被告二次為警查獲所採尿液送驗結果，併呈
    鴉片及安非他命陽性反應，有臺灣檢驗科技股份有限公司出
    具之濫用藥物尿液檢驗報告二紙附卷可參。另有注射針筒8
    支；吸食器1 組、海洛因殘渣袋6 只扣案足佐。足見被告之
    自白核與事實相符，應可採為論罪科刑之依據。從而，本件
    事證已臻明確，被告犯行洵堪認定，應予依法論科。
二、核被告所為，係犯毒品危害防制條例第10條第1 項之施用第
    一級毒品海洛因罪及同條第2 項之施用第二級毒品罪。被告
    持有第一級毒品海洛因、第二級毒品安非他命後，進而施用
    ，其持有之低度行為應被其施用之高度行為所吸收，不另論
    罪。又按如刑法第56條修正立法理由所舉「吸毒」犯罪之例
    ，施用毒品者，性格上對此施用行為具有倚賴性，會反覆實
    施為常態，換言之，施用毒品犯行，本質上即具有高度之成
    癮性及濫用性（毒品危害防制條例第2 條第1 項參見），其
    施用毒品行為本身，顯然具有反覆性及延續性之特徵，如將
    「持續多次施用毒品行為」評價為數罪，恐有違禁止重覆評
    價、刑度超過罪責與不法內涵之疑慮，更有違憲法要求之比
    例原則。本件起訴書雖僅敘及被告96年2 月1 日下午20時許
    及96年2 月12日，採尿回溯26、96小時之施用第一、二級毒
    品犯行，然依上說明，事實欄所載之其餘施用第一、二毒品
    行為，時間相連、在起訴書所載之犯罪時間內，徵諸施用毒
    品之慣常性、事實欄所載96年2 月1 日以前及以後之施用一
    、二級毒品行為，應屬同一施用行為之反覆延續，應包括視
    為單一施用犯行，檢察官認被告二次被查獲之施用犯行，應
    分論併罰，容有誤會附此敘明。所犯上開施用第一級毒品、
    第二級毒品之二罪，意思各別，構成要件互異，應分別論罪
    ，併合處罰。末查，被告有事實欄所載之科刑及刑罰之執行
    紀錄，有台灣高等法院被告全國前案紀錄表可稽，茲於五年
    內故意再犯本案法定本刑有期徒刑以上之罪，為累犯，應依
    法加重其刑，爰審酌被告前已有施用毒品前科，於本件復另
    行施用第一、二級毒品，顯見其意志不堅，缺乏勒戒動機，
    其施用毒品足以導致精神障礙、性格異常，甚至造成生命危
    險，戕害一己之身體健康，惟念其犯後尚能坦承犯行、態度
    尚稱良好等一切情狀，就所犯施用第一、二級毒品罪，各量
    處有期徒刑一年、七月。又本件犯罪係於96年4 月24日之前
    ，合於中華民國九十六年罪犯減刑條例第2 條第1 項第3 款
    之規定，爰各減其宣告刑至二分之一，另依法定其應執行之
    刑。
三、96年2 月1 日在被告甲○○所駕駛之車內所扣得之注射針筒
    8 枝、安非他命吸食器1 組、海洛因殘渣袋6 只，依被告供
    稱之施用毒品之種類、方式，應為被告所有供施用毒品所用
    ，應分別依刑法第38條第1 項第2 款、毒品危害防制條例第
    18條第1 項前段諭知沒收、沒收銷燬。至於其餘扣案之第1
    級毒品海洛因20包、第2 級毒品安非他命6 包及第2 級毒品
    大麻1 包（0.20公克）、電子秤1 台與分裝袋20個等物，其
    中持有大麻已經檢察官另行聲請簡易判決處刑，且被告遭查
    扣之毒品數量不少，海洛因純度達22.52%，其所涉意圖販賣
    而持有毒品部分檢察官另案偵查中，衡情此等物品非單純施
    用而應為意圖販賣而持有之物，爰不予沒收。又96年2 月12
    日在葉佐凱位於桃園縣平鎮市○○街95號住處所扣得之第1
    級毒品海洛因13小包（毛重11.6公克）、第2 級毒品安非他
    命5 小包（毛重9.9 公克）、夾鏈殘渣袋11只、注射針筒1
    枝、吸管、勺子與外包裝袋4 個等物，係警方於被告甲○○
    、葉佐凱逃逸時沿途棄置時查扣，且被告於警偵詢中均供稱
    扣案物為葉佐凱所有，警詢迄今均堅稱當日因要借車而前往
    該處，雖被告有施用海洛因、安非他命之犯行，但並無證據
    證明扣案毒品為被告因施用而隨身夾帶，其餘之扣案物亦無
    證據證明為被告所有，不予沒收。
四、又本件被告所犯係死刑、無期徒刑、最輕本刑為三年以上有
    期徒刑以外之罪，其於準備程序中就被訴事實為有罪之陳述
    ，經法官告知簡式審判程序之旨，並聽取公訴人、被告之意
    見後，本院認為適宜由受命法官獨任進行簡式審判程序，附
    予敘明。
據上論斷，應依刑事訴訟法第273 條之1 第1 項、第299 條第1
項前段、毒品危害防制條例第10條第1 項、第2 項、第18條第1
項前段，刑法第11條、第47條第1 項、第51條第5 款、第38 條
第1 項第2 款，中華民國九十六年罪犯減刑條例第2 條第1 項第
3 款、第7 條、、第10條第1 項，判決如主文。
本案經檢察官黃珮如到庭執行職務。
中　　華　　民　　國　　96　　年　　9 　　月　　28　　日
                    刑事庭  法　官　林孟宜
以上正本證明與原本無異。
如不服本判決，應於判決送達後10日內向本院提出上訴狀（應附
繕本），其未敘述上訴理由者，應於上訴期間屆滿後20日內補提
理由書狀於本院，上訴於臺灣高等法院。
                            書記官　魏里安
中　　華　　民　　國　　96　　年　　9 　　月　　28　　日
附錄本案論罪科刑法條：
毒品危害防制條例第10條規定：
施用第一級毒品者，處6 月以上5 年以下有期徒刑。
施用第二級毒品者，處3 年以下有期徒刑。
毒品危害防制條例第18條第1 項規定：
查獲之第一、二級毒品及專供製造或施用第一、二級毒品之器具
，不問屬於犯人與否，均沒收銷燬之；查獲之第三、四級毒品及
製造或施用毒品之器具，無正當理由而擅自持有者，均沒入銷燬
之。但合於醫藥、研究或訓練之用者，得不予銷燬。
